臺灣屏東地方法院刑事判決              100年度訴字第925號
公  訴  人  臺灣屏東地方法院檢察署檢察官
被      告  潘漢強
上列被告因偽證案件，經檢察官提起公訴（100 年度偵字第4605
號），嗣被告就被訴事實為有罪之陳述，經本院告知簡式審判程
序之旨，並聽取當事人之意見後，由本院合議庭裁定改由受命法
官獨任進行簡式審判程序，判決如下：
    主  文
潘漢強犯偽證罪，累犯，處有期徒刑月。
    事  實
一、潘漢強前於民國97年間，因詐欺案件，經本院以96年度簡上
    字第10號判決有期徒刑3 月，減為有期徒刑1 月又15日確定
    ，並於97年8 月1 日縮刑期滿執行完畢。詎潘漢強猶不知悔
    改，明知其曾於98年1 月間，在屏東縣屏東市大同國中附近
    向鍾美華（綽號咪咪）、徐啟廣購買海洛因（鍾美華、徐啟
    廣上開犯行業經臺灣高等法院高雄分院於100 年9 月28日以
    100 年度上訴字第852 號判決審結），竟於鍾美華、徐啟廣
    上開販賣毒品犯行經起訴後，為圖迴護鍾美華、徐啟廣，即
    基於偽證之犯意，於100 年3 月4 日上午，在本院98年度訴
    字第1569號鍾美華、徐啟廣違反毒品危害防制條例案件審理
    程序中，於執行審判職務之公署審判時，經本院告以具結之
    義務及偽證之處罰後，就其是否有於上開時、地向鍾美華、
    徐啟廣購買海洛因或安非他命之於案情有重要關係之事項，
    以證人之身分供前具結，而為其是向「咪咪」買海洛因，但
    「咪咪」不是鍾美華，鍾美華無賣過其海洛因，其於98年1
    月28日上午是打給「咪咪」買海洛因，但是沒有買到；徐啟
    廣亦無拿過海洛因給其云云之虛偽證述。
二、案經本院函送臺灣屏東地方法院檢察署檢察官偵查起訴。
    理  由
一、按除被告所犯為死刑、無期徒刑、最輕本刑為3 年以上有期
    徒刑之罪或高等法院管轄第一審案件者外，於第一次審判期
    日前之準備程序進行中，被告先就被訴事實為有罪之陳述時
    ，審判長得告知被告簡式審判程序之旨，並聽取當事人、代
    理人、辯護人及輔佐人之意見後，裁定進行簡式審判程序，
    刑事訴訟法第273 條之1 第1 項定有明文。經核本件被告潘
    漢強所犯係死刑、無期徒刑、最輕本刑為3 年以上有期徒刑
    以外之罪，其於準備程序中就被訴事實為有罪之陳述，經法
    官告知簡式審判程序之旨，並聽取公訴人、被告之意見後，
    本院爰依首揭規定，合議裁定由受命法官獨任進行簡式審判
    程序。是本案之證據調查，依同法第273 條之2 規定，不受
    同法第159 條第1 項、第161 條之2 、第161 條之3 、第16
    3 條之1 ，及第164 條至170 條所規定證據能力認定及調查
    方式之限制，合先敘明。
二、上開犯罪事實，業據被告潘漢強於偵查、本院準備程序、審
    理中均供承不諱，且有本院98年度訴字第1569號案件100 年
    3 月4 日之審判筆錄及被告於該案中具結之證人結文各1 份
    （見偵卷第32至63頁）在卷可稽，復有本院98年度訴字第15
    69號刑事判決1 份（見偵卷第68至99頁）存卷足佐，堪認被
    告上開任意性之自白，確與事實相符，是本件事證明確，被
    告犯行均洵堪認定，應予依法論科。
三、按刑法上之偽證罪，不以結果之發生為要件，一有偽證行為
    ，無論當事人是否因而受有利或不利之判決，均不影響其犯
    罪之成立；而該罪所謂於案情有重要關係之事項，則指該事
    項之有無，足以影響於裁判之結果者而言（最高法院71年臺
    上字第8127號判例意旨參照）。被告潘漢強於100 年3 月4
    日在本院98年度訴字第1569號案件審理中具結後所為之證言
    ，分別係該案被告鍾美華、徐啟廣有無販賣毒品犯行之重要
    依據，自均屬足以影響裁判結果之事項無訛，是核被告潘漢
    強所為，係犯刑法第168 條之偽證罪；至本院98年度訴字第
    1569號判決雖未採信被告潘漢強於該案審理中之證述，然被
    告潘漢強既曾就足以影響裁判結果之事項為不實之證述，揆
    諸首揭判例意旨，縱該案被告鍾美華、徐啟廣未因而受有有
    利之判決結果，仍無礙於被告潘漢強上開偽證犯行之成立。
    又被告潘漢強曾受如事實欄所述之有期徒刑執行完畢，有被
    告潘漢強之臺灣高等法院被告前案紀錄表1 份在卷可按，其
    於前開有期徒刑執行完畢後5 年內，故意再犯本件有期徒刑
    以上之罪，為累犯，應依刑法第47條第1 項規定加重其刑。
    再被告既已坦承前揭偽證犯行，而該案被告鍾美華、徐啟廣
    上開販毒案件，於100 年9 月28日始經臺灣高等法院高雄分
    院以100 年度上訴字第852 號判決乙情，有臺灣高等法院高
    雄分院以100 年度上訴字第852 號判決1 份（見本院卷第71
    至126 頁）在卷可證，是被告自白上開犯行時，其所虛偽陳
    述之案件尚未判決確定至明，自得依刑法第172 條之規定減
    輕其刑，並與前開加重部分，依法先加後減之。爰審酌被告
    在司法案件之審理程序中，以證人身分供前具結而為虛偽陳
    述，違背證人據實陳述之義務，妨害司法發現真實之功能，
    致生誤判之危險，所為殊屬不該，惟念被告犯後尚能坦承犯
    行不諱，表現悔意，兼衡被告所為雖有使裁判陷於錯誤之危
    險，然係因受與該案被告鍾美華、徐啟廣同庭之壓力因素而
    為對該案被告鍾美華、徐啟廣有利之虛偽證述，並非陷人於
    罪，暨審酌其學歷為高職肄業，原以搬運工為業，家中尚有
    父母須奉養之家庭狀況（此業據被告供陳在卷，見本院卷第
    69頁）等一切情狀，量處如主文所示之刑。至檢察官雖具體
    求刑有期徒刑4 月，惟本院審酌前揭各情，因認主文所示之
    宣告刑已可收懲戒之效且已與被告之罪責相當，檢察官上開
    求刑稍有過重之情，併此敘明。
四、被告涂財榮部分由本院另行審結。
據上論斷，應依刑事訴訟法第273條之1第1項、第299條第1項前
段，刑法第168條、第47條第1項、第172條，判決如主文。
本案經檢察官王光傑到庭執行職務
中    華    民    國   100    年    9     月    30    日
                  刑事第三庭    法  官  薛侑倫
以上正本證明與原本無異。
如不服本判決應於收受判決後10日內向本院提出上訴書狀，並應
敘述具體理由；其未敘述上訴理由者，應於上訴期間屆滿後20日
內向本院補提理由書（均須按他造當事人之人數附繕本）「切勿
逕送上級法院」。
中    華    民    國   100    年    9     月    30    日
                                書記官  邱郁芸
附錄本件論罪科刑法條：
中華民國刑法第168條
（偽證罪）
於執行審判職務之公署審判時或於檢察官偵查時，證人、鑑定人
、通譯於案情有重要關係之事項，供前或供後具結，而為虛偽陳
述者，處7 年以下有期徒刑。